【裁判字號】    96,易,3814
【裁判日期】    970107
【裁判案由】    毒品危害防制條例
【裁判全文】
臺灣高雄地方法院刑事判決              96年度易字第3814號
公  訴  人  臺灣高雄地方法院檢察署檢察官
被      告  甲○○
                    （另案
上列被告因毒品危害防制條例案件，經檢察官提起公訴（96年度
毒偵字第8305號）經本院改依簡式審判程序，判決如下：
    主  文
甲○○施用第二級毒品，累犯，處有期徒刑伍月，如易科罰金，
以新台幣壹仟元折算壹日。扣案之甲基安非他命壹包（驗後淨重
壹點陸捌肆公克），沒收銷燬之。
    事  實
一、甲○○前於民國91年間因傷害等案件，經臺灣高等法院高雄
    分院以92年度上易字第296 號判處有期徒刑8 月確定，並於
    93年10月11日縮刑期滿執行完畢。復於95年間因施用毒品案
    件，經本院以95年度毒聲字第136 號裁定令入勒戒處所執行
    觀察、勒戒後，於95年7 月25日因無繼續施用傾向而釋放出
    所，並由臺灣高雄地方法院檢察署檢察官以95年度毒緝偵字
    第342 、343 號及95年度毒偵字第4705號為不起訴處分確定
    。詎猶未戒斷毒品，竟於上開觀察、勒戒執行完畢釋放後5
    年內，基於施用第二級毒品甲基安非他命之犯意，於96年9
    月5 日凌晨3 時30分許採尿前溯及96小時內之某時（不含為
    警查獲時起至採尿時止之時間），在不詳地點，以玻璃球燒
    烤煙氣吸食之方式，施用甲基安非他命1 次，嗣於同日凌晨
    1時5分，駕駛車牌號碼1822-LZ號自用小客車搭載友人魏德
    意，行經高雄市○○區○○街461巷2弄處，因2人形跡可疑
    ，為警攔檢盤查，並當場於該車駕駛座車門旁地上查獲並扣
    得甲基安非他命1包（毛重1.93公克，驗後淨重1.684公克）
    ，並經甲○○同意採尿送驗後，呈甲基安非他命陽性反應，
    始悉上情。
二、案經高雄市政府警察局前鎮分局報請臺灣高雄地方法院檢察
    署檢察官偵查起訴。
    理  由
一、本件被告甲○○所犯為死刑、無期徒刑、最輕本刑為3年以
    上有期徒刑以外之罪，其於準備程序進行中，就被訴事實為
    有罪之陳述，經受命法官告知簡式審判程序之旨，並聽取當
    事人之意見後，經被告同意適用簡式審判程序，本院亦認無
    不得或不宜改依簡式審判程序進行之處，爰依刑事訴訟法第
    273條之1第1項、第284條之1規定，由本院合議庭裁定本件
    由受命法官獨任進行簡式審判程序，合先敘明。
二、上揭事實，業據被告於本院審理時坦承不諱（見本院卷第30
    頁）。經查：員警查獲被告後，經採集其尿液檢體（編號：
    I-290號）送請高雄市立凱旋醫院檢驗結果，呈現甲基安非
    他命之陽性反應，並將扣案白色晶體1包送驗鑑定，結果判
    定呈甲基安非他命成分，有高雄市政府警察局前鎮分局一心
    派出所扣押物品目錄表、查獲毒品危害防制條例案毒品初步
    檢驗報告單、濫用藥物尿液檢體監管記錄表、查獲煙毒麻醉
    藥品案件犯罪嫌疑人姓名對照表、高雄市立凱旋醫院96年9
    月17日A00000000號濫用藥物尿液檢驗報告、高雄醫學大學
    附設中和紀念醫院96年10月9日9610-14號檢驗報告各1紙，
    及查獲毒品照片3張附卷可稽（見警卷第14-17、21頁、偵查
    卷第18-19 、21頁）。按甲基安非他命經口服投與後約百分
    之70於24小時內自尿中排出，約百分之90於96小時內自尿中
    排出，且甲基安非他命成分之檢出與其投與方式、投與量、
    個人體質、採尿時間與檢測儀器之精密度等諸多方式有關，
    因此僅憑尿液中呈甲基安非他命陽性反應，並無法確實推算
    吸食時間距採集時間之長短，惟依上述資料推斷，最長不會
    超過4 日即96小時，亦經行政院衛生署藥物食品檢驗局81年
    2 月8 日81藥檢一字第001156號函釋明確。又按目前常用之
    尿液嗎啡篩檢方式，包括酵素免疫分析法（EIA） 、薄層色
    層分析法（TLC） 及放射免疫分析法（RIA） 。文獻報告中
    ，確實有藥物交叉反應，可在尿液測試中產生偽陽性之甲基
    安非他命反應。但利用精密的儀器分析，將可排除偽陽性之
    可能，而得到正確的答案。在良好的操作條件下，以氣相層
    析質譜儀作藥物及其代謝產物之定性及定量分析檢驗，幾乎
    不會有偽陽性反應產生，亦即如尿液中未含有煙毒之反應者
    ，即不可能產生因藥物所引起之偽陽性反應，已屬週知事實
    （行政院國軍退除役官兵輔導委員會榮民總醫院以83年4 月
    7 日（83）北總內字第03059 號函、行政院衛生署藥物管制
    藥品管理局92年6 月20日管檢字第0920004713號函參照）。
    本件被告之尿液檢體，乃經鑑定機關以酵素免疫分析法（
    EIA） 初步檢驗，再利用氣相層析質譜儀（GC/ MS）為確認
    檢驗，顯可排除被告因服用藥物導致尿液測試呈偽陽性反應
    之可能。足認被告自白於上開期間施用第二級毒品甲基安非
    他命乙節，確與事實相符，堪認為真。
三、被告甲○○前如事實欄一所述，於95年間因施用毒品案件，
    經本院裁定送觀察、勒戒，於95年7月25日因認無繼續施用
    傾向出所等情，有臺灣高等法院被告前案紀錄表（含入出監
    資料）可考。足認被告係於觀察、勒戒執行完畢釋放後，5
    年內再為本次施用毒品犯行，自應依法論科。
四、查甲基安非他命係毒品危害防制條例第2條第2項第2款所定
    之第二級毒品。核被告所為，係犯毒品危害防制條例第10條
    第2項之施用第二級毒品罪。其施用甲基安非他命前持有甲
    基安非他命之低度行為，應為施用之高度行為所吸收，不另
    論罪。又被告前如事實欄一所述，因傷害等案件，甫於93
    年10月11日縮刑期滿執行完畢，亦有上開被告前案紀錄表在
    卷可按，其受有期徒刑執行完畢後，5年內故意再犯本件有
    期徒刑以上之罪，係為累犯，應依法加重其刑。爰審酌被告
    經觀察、勒戒後，並未戒絕毒品，另再施用毒品，顯見其自
    制力不足，無法擺脫毒品，故應藉由刑罰之執行，以收教化
    之功能，惟念施用毒品本質上係屬戕害自身健康之行為，尚
    未直接危害他人，反社會性之程度應屬較低等一切情狀，量
    處如主文所示之刑，並諭知易科罰金之折算標準。扣案之甲
    基安非他命1包（驗後淨重1.684公克），被告雖否認該包毒
    品為其所有，惟該包白色結晶體經檢驗後屬第二級毒品，已
    如前述，是無論其是否屬被告所有，均應依毒品危害防制條
    例第18條第1項前段規定，宣告沒收銷燬之，而該包甲基安
    非他命外包裝袋若需與其內毒品完全析離，需耗費成本過鉅
    ，應認其與毒品間已無法析離，而將整體視為甲基安非他命
    ，不問屬於犯人與否，併予沒收銷燬，至因鑑驗耗盡之甲基
    安非他命既已滅失，自無庸再為沒收銷燬之諭知，附此敘明
    。
據上論斷，應依刑事訴訟法第273 條之1 第1 項、第299 條第1
項前段，毒品危害防制條例第10條第2項、第18條第1項前段，刑
法第11條、第47條第1項，第41條第1項前段，判決如主文。
本案經檢察官郭騰月到庭執行職務。
中    華    民    國    97    年    1     月    7     日
                  刑事第一庭    法  官  張琬如
以上正本證明與原本無異。
如不服本判決應於收受本判決後10日內向本院提出上訴書狀，並
應敘述具體理由，如未敘述上訴理由者，應於上訴期間屆滿後20
日內補提理由書狀於本院（均須按他造當事人之人數附繕本）「
切勿逕送上級法院」。
中    華    民    國    97    年    1     月    8     日
                                書記官  劉甄庭
附錄本案論罪科刑法條全文：
毒品危害防制條例第10條第2項
施用第二級毒品者，處3年以下有期徒刑。


司法院資訊處製作；財團法人民間司法改革基金會備份。
